【裁判字號】    98,上訴,1865
【裁判日期】    990127
【裁判案由】    違反毒品危害防制條例
【裁判全文】
臺灣高等法院臺中分院刑事判決        98年度上訴字第1865號
上  訴  人
即  被  告  乙○○
上列上訴人因違反毒品危害防制條例案件，不服臺灣臺中地方法
院九十八年度訴字第一九四九號中華民國九十八年七月七日第一
審判決（起訴案號：臺灣臺中地方法院檢察署九十八年度毒偵字
第八五○號），提起上訴，本院判決如下：
    主  文
原判決撤銷。
乙○○施用第一級毒品，累犯，處有期徒刑陸月，如易科罰金，
以新臺幣壹仟元折算壹日。
    事  實
一、乙○○前曾於民國（下同）八十九年間，因施用毒品案件經
    臺灣臺中地方法院裁定移送觀察勒戒，後因認無繼續施用毒
    品傾向，乃由臺灣臺中地方法院檢察署檢察官於八十九年十
    二月十六日以該署八十九年度毒偵字第七六一三號不起訴處
    分書對其施用毒品之行為，為不起訴處分確定；惟其後乙○
    ○又於九十一年間再因施用第一、二級毒品，而先後經臺灣
    苗栗地方法院裁定移送觀察勒戒及強制戒治，並於九十一年
    十月四日經臺灣苗栗地方法院裁定停止戒治所餘戒治期間付
    保護管束而出監（至九十二年四月二十二日保護管束期滿）
    ，但其上開所犯之施用第一、二級毒品罪則經本院判處有期
    徒刑八月及五月並定其應執行刑為有期徒刑一年確定，惟乙
    ○○在到案執行前又於九十三年間因犯施用毒品罪經臺灣臺
    中地方法院判處有期徒刑七月確定；嗣經入監接續執行，已
    於九十五年一月二十四日因縮短刑期假釋出監並付保護管束
    ，至九十五年五月二十三日保護管束期滿，其假釋未經撤銷
    而視為執行完畢。其後乙○○再因犯施用毒品罪，經臺灣臺
    中地方法院判處有期徒刑六月確定，並於九十五年十月五日
    易科罰金執行完畢。
二、詎乙○○猶不知悔改，復基於施用第一級毒品海洛因之犯意
    ，先於九十七年十一月二十五日下午五時許之前某時，在臺
    中市○○路及五權西路口附近，以新台幣五千元之代價，向
    陳志購得第一級毒品海洛因一小包之後，即於日下午五時
    許在其位於臺中縣后里鄉○○村○○路八三之一號住處，以
    將海洛因摻入香菸點燃吸食之方式，施用第一級毒品海洛因
    一次。嗣於九十七年十一月二十七日十七時三十分許，在臺
    中市○○區○○路與大連路口遇警盤檢，乙○○在有偵查犯
    罪權限之機關或公務員尚未有確切之證據合理懷疑其有施用
    第一級毒品海洛因之犯行之前，即向盤檢之臺中市警察局第
    五分局文昌派出所警員蔡文祿申告其有施用第一級毒品海洛
    因之犯行，並由警採尿送驗，結果亦呈可待因、嗎啡陽性反
    應，因而查悉上情。乙○○嗣後並在臺灣臺中地方法院檢察
    署檢察官偵查期間，供出其上開施用之毒品來源係向「阿彬
    （阿）」購買，又供出陳志販賣第一級毒品海洛因所使
    用之0000－000000號及0000－000000
    號行動電話，經檢察官實施通訊監察並指揮臺中市警察局員
    警偵辦，遂於九十八年十月二日十二時十分許將陳志拘提
    到案，再因乙○○之證述，因而破獲陳志此部分販賣第一
    級毒品海洛因之犯行，並已以該署九十八年度偵字第二三七
    八三號、二三九五九號起訴書向臺灣臺中地方法院提起公訴
    。
三、案經臺中市警察局第五分局移請臺灣臺中地方法院檢察署檢
    察官偵查起訴。
    理  由
一、本案上訴人即被告乙○○（以下簡稱為被告）對於上開犯罪
    事實，已於警、偵訊中，及於原審法院與本院審理時，均坦
    白承認。又被告被警查獲之後，經警採集之尿液經送驗結果
    ，確呈可待因、嗎啡陽性反應，此情亦有臺中市警察局第五
    分局文昌派出所採集尿液鑑定同意書、委託尿液檢驗代號與
    真實姓名對照表、及中山醫學大學附設醫院檢驗科藥物檢測
    中心出具之尿液檢驗報告一紙在卷可據。此外，被告前曾於
    八十九年間，因施用毒品案件經臺灣臺中地方法院裁定移送
    觀察勒戒，後因認無繼續施用毒品傾向，乃由臺灣臺中地方
    法院檢察署檢察官於八十九年十二月十六日以該署八十九年
    度毒偵字第七六一三號不起訴處分書對其施用毒品之行為，
    為不起訴處分確定，惟其後被告又於九十一年間再因施用第
    一、二級毒品，而先後經臺灣苗栗地方法院裁定移送觀察勒
    戒及強制戒治，並於九十一年十月四日經臺灣苗栗地方法院
    裁定停止戒治所餘戒治期間付保護管束而出監（至九十二年
    四月二十二日保護管束期滿），以上事實亦有臺灣臺中地方
    法院檢察署刑案資料查註紀錄表及本院被告全國前案紀錄表
    在卷可據，事證明確，被告之上開犯行堪以認定。
二、核被告所為，係毒品危害防制條例第十條第一項之罪。又被
    告前曾於九十一年間因犯施用第一、二級毒品罪，經本院判
    處有期徒刑八月及五月並定其應執行刑為有期徒刑一年確定
    ，又於九十三年間因犯施用毒品罪經臺灣臺中地方法院判處
    有期徒刑七月確定，嗣經入監接續執行，已於九十五年一月
    二十四日因縮短刑期假釋出監並付保護管束，至九十五年五
    月二十三日保護管束期滿，其假釋未經撤銷而視為執行完畢
    ；其後被告又再因犯施用毒品罪，經臺灣臺中地方法院判處
    有期徒刑六月確定，並於九十五年十月五日易科罰金執行完
    畢；以上事實亦有臺灣臺中地方法院檢察署刑案資料查註紀
    錄表及本院被告全國前案紀錄表在卷可據。被告在受此有期
    徒刑之執行完畢之後，於五年以內再因故意而犯本案有期徒
    刑以上之施用第一級毒品罪，為累犯，應依刑法第四十七條
    第一項之規定加重其刑。另本案被告於九十七年十一月二十
    七日十七時三十分許，在臺中市○○區○○路與大連路口，
    係因「不時轉頭察看左右前後方有無他人」，經臺中市警察
    局第五分局文昌派出所警員蔡文祿認其行跡可疑而前往盤查
    ，此時被告即向警員蔡文祿坦承其有施用第一級毒品海洛因
    ，此情有警員蔡文祿所製作之職務報告書及被告於警局之調
    查筆錄在卷可資認定。被告既未攜帶毒品海洛因及施用工具
    在身，僅「不時轉頭察看左右前後方有無他人」之舉動顯難
    認係可合理懷疑被告有施用第一級毒品海洛因之確切證據。
    則被告在有偵查犯罪權限之機關或公務員尚未有確切之證據
    合理懷疑其有施用第一級毒品海洛因之犯行之前，既已向盤
    檢之臺中市警察局第五分局文昌派出所警員蔡文祿申告其有
    施用第一級毒品海洛因之犯行，進而接受裁判，此即與刑法
    自首之要件相符，應依刑法第六十二條前段之規定減輕其刑
    。再者，本案被告行為後，毒品危害防制條例第十七條第一
    項業經立法院三讀通過修正，並經總統於九十八年五月二十
    日以華總一義字第○九八○○一二五一四一號令公布，且已
    施行，現行上開條項所為：「犯第四條至第八條、第十條或
    第十一條之罪，供出毒品來源，因而查獲其他正犯或共犯者
    ，減輕或免除其刑」之規定，與修正前同條文僅得減輕其刑
    之規定相較，顯以現行毒品危害防制條例第十七條第一項之
    規定較有利被告。茲查，本案被告嗣在臺灣臺中地方法院檢
    察署檢察官偵查期間，已供出其上開施用之毒品來源係向「
    阿彬（阿）」購買，又供出陳志販賣第一級毒品海洛因
    所使用之0000－000000號及0000－0000
    00號行動電話，經檢察官實施通訊監察並指揮臺中市警察
    局員警偵辦，遂於九十八年十月二日十二時十分許將陳志
    拘提到案，後再因被告之證述，因而破獲陳志此部分販賣
    第一級毒品海洛因之犯行，並已由臺灣臺中地方法院檢察署
    檢察官以該署九十八年度偵字第二三七八三號、二三九五九
    號起訴書向臺灣臺中地方法院提起公訴，此情亦有臺中市警
    察局九十八年九月九日中市警刑字第○九八○○六七四九七
    號函（含附件）及臺灣臺中地方法院檢察署檢察官上開起訴
    書在卷可稽；則依據刑法第二條第一項前段之規定，被告上
    開所犯並應依現行毒品危害防制條例第十七條第一項之規定
    減輕（遞減）其刑。其刑罰之加重與減輕（遞減），並先加
    後減（遞減）之。
三、原審就被告上開所犯予以論罪科刑，固屬有見。惟本案被告
    有自首得減輕其刑之法定事由，原審判決未予認定，此部分
    已有未洽。又本案被告有現行毒品危害防制條例第十七條第
    一項所規定應減輕或免除其刑之法定事由，原審判決未及認
    定並適用此部分之法律規定，此部分亦有未合。以上部分並
    係被告上訴意旨所指摘之事項，應認被告之上訴為有理由，
    應由本院將原審判決予以撤銷改判。爰審酌被告之品行、本
    案施用毒品海洛因之犯罪情節、及其犯罪後之態度等一切犯
    罪情狀，量處有期徒刑六月，並諭知易科罰金之折算標準。
四、據上論斷，應依刑事訴訟法第三百六十九條第一項前段、第
    三百六十四條、第二百九十九條第一項前段、毒品危害防制
    條例第十條第一項、第十七條第一項、刑法第二條第一項前
    段、第十一條前段、第四十一條第一項前段、第四十七條第
    一項、第六十二條前段，判決如主文。
本案經檢察官甲○○到庭執行職務。
中    華    民    國    99    年    1     月    27    日
            刑事第三庭   審判長法  官   王  增  瑜
                               法  官   梁  堯  銘
                               法  官   廖  柏  基
以上正本證明與原本無異。
如不服本判決應於收受送達後十日內向本院提出上訴書狀，其未
敘述上訴之理由者，並得於提起上訴後十日內向本院補提理由書（
均須按他造當事人之人數附繕本）「切勿逕送上級法院」。
                               書記官   曾  煜  智
中    華    民    國    99    年    1     月    27    日
附錄論罪科刑法條
毒品危害防制條例第十條第一項：
施用第一級毒品者，處六月以上五年以下有期徒刑。


司法院資訊處製作；財團法人民間司法改革基金會備份。
